【裁判字號】    99,上更(一),240
【裁判日期】    990728
【裁判案由】    毒品危害防制條例
【裁判全文】
臺灣高等法院刑事判決             99年度上更(一)字第240號
上  訴  人
即  被  告  甲○○
選任辯護人  法律扶助彭安國律師
上列上訴人即被告毒品危害防制條例案件，不服臺灣桃園地方法
院98年度訴字第300號，中華民國98年9月16日第一審判決（起訴
案號：臺灣桃園地方法院檢察署97年度偵字第3438號），提起上
訴，本院判決後，經最高法院第一次發回，本院判決如下：
    主  文
原判決關於轉讓第一級毒品海洛因及轉讓禁藥安非它命部分均撤
銷。
上開撤銷部分，甲○○無罪。
    理  由
一、公訴意旨略以：被告甲○○於97年1 月間某日，在桃園縣龜
    山鄉○○路○段145 號4樓簡禎儀租屋處，無償轉讓第一級毒
    品海洛因予簡禎儀施用1次。又於97年1月間某日，在上址無
    償轉讓甲基安非他命禁藥予簡禎儀施用1次。另於97年1月間
    某日，在臺北縣中和市○○路126巷1弄2號3樓居所內，無償
    轉讓甲基安非他命禁藥予陳啟煌施用1 次。因認被告涉有毒
    品危害防制條例第8條第1，2項，藥事法第83第1項之罪嫌等
    語。
二、認定犯罪事實所憑之證據，雖不以直接證據為限，間接證據
    亦包括在內；然而無論直接或間接證據，其為訴訟上之證明
    ，須於通常一般之人均不致有所懷疑，而得確信其為真實之
    程度者，始得據為有罪之認定，倘其證明尚未達到此一程度
    ，而有合理之懷疑存在時，即無從為有罪之確信（最高法院
    76年台上字第4986號判例意旨參照）。又證人之陳述如無瑕
    疵，且就其他方面調查又與事實相符，固足採為科刑之基礎
    ，倘其陳述尚有瑕疵，而在未究明前，遽採為論罪科刑之根
    據，即難認為適法。
三、公訴人認被告有轉讓第一、二級毒品之犯行，主要係以簡禎
    儀、陳啟煌於警偵訊之證述為據。訊據被告堅決否認有此部
    份犯行，辯稱：並未轉讓海洛因或安非他命給簡禎儀。不知
    且未同意陳啟煌擅拿安非它命等語。經查：
（一）證人簡禎儀於警詢證稱：被告有請伊及陳啟煌吸食過安非
      他命及海洛因好幾次等語（偵卷第21頁）；於偵訊證稱：
      被告在97年1月中時拿毒品海洛因及安非他命給伊施用2次
      等情（偵卷第130 頁），有關施用次數，前後並不相符，
      且究竟係一次同時轉讓海洛因及甲基安非他命，抑每次僅
      轉讓其中一種毒品，且係僅轉讓予簡禎儀一人，抑同時轉
      讓予簡禎儀及陳啟煌二人施用，語焉不詳，實難遽採，且
      證人簡禎儀另指被告販賣海洛因給伊乙節，業經判決無罪
      確定，有本院98年上訴字第5077號判決，最高法院99年台
      上字第3338號判決在卷可參，是其所述，憑信性已然欠缺
      ，何況證人陳啟煌從未曾供稱被告有請伊施用海洛因等情
      ，是證人簡禎儀所述，已有瑕疵，且無補強證據可佐，不
      能遽信。再者，參酌證人陳啟煌於偵訊稱：被告翁沒有請
      簡禎儀一起施用毒品。他們二人不熟。我也沒與簡一起施
      用毒品等語（偵卷第124頁），而證人簡禎儀於原審亦證
      稱：伊與被告認識，但不熟，因陳啟煌是伊男友，他們二
      個見面等語（上訴字卷第82頁反面）；而海洛因及甲基安
      非他命價格昂貴，取得不易，被告與簡禎儀間並非熟識，
      或有其他特殊交情，是被告辯稱：無免費轉讓價格昂貴之
      海洛因及甲基安非他命供簡禎儀等語，尚不違常情，非不
      可採。
（二）證人陳啟煌於警詢稱：在伊與簡禎儀租屋處桌上查獲之安
      非他命1包（0.9公克）是被告拿到伊住處給伊使用的，伊
      有吸食安非他命，毒品的來源是被告無償給伊施用的，查
      獲當天被告是到伊住處聊天，伊順便向被告要一些安非他
      命施用云云（偵卷第14-16頁）；於97年1月31日偵訊稱：
      我批打火機給他賣，他一支可以獲利1千5百元到2 千元，
      所以我們生意上有往來，翁比較多毒品，他來找我的時候
      ，就會跟我一起施用安非他命，我有時候會用他剩下來的
      等語（偵卷第124-125頁）；於97年3月25日偵訊稱：被告
      沒有提供毒品給我施用。但有提供過一次安非他命給我施
      用，就是1月31 日在我房間桌上查獲的那一包安非他命等
      語（偵卷第141頁）；於97年10月8日偵訊稱：甲○○有請
      我吃過一次，但是1月31 日桌上的安非他命是我的。甲○
      ○是在查獲的前三、四天前，我到他家去，他就請我吸用
      安非他命，因為他拜託我找打火機，我找打火機比較便宜
      ，我可以找500元的打火機，他可以拿去賣到1,000元，在
      1月31 日當天桌上的安非他命確定是我的，我是向台北縣
      中和市○○路的一個朋友買的，以1克3, 000 元的價錢買
      的等語（偵卷第199 頁）；於原審稱：當時我有去他家，
      他有請我吃過一次安非他命。時間是96年，地點是中和景
      平路。我不知道該處是否真的是被告的家，因我去該處時
      被告在該處。我沒去過被告中和秀峰街的家。他沒有請我
      ，係我去的時候，他放在桌上，我自己拿起來吸的等語（
      原審卷第56，57頁），有關被告於何時、何地、以何方式
      轉讓甲基安非他命供其施用，前後供述並非一致，是有瑕
      疵可指，且無佐證，實難遽採。何況，證人陳啟煌於原審
      證稱：伊見桌上有甲基安非他命，未經同意就直接予以施
      用，不知是否為被告所有等語（原審卷第59頁背面），則
      否係經被告同意轉讓而施用？即非無疑。
（三）至於證人陳啟煌於原審證稱：我拿起來吸的時候，被告有
      看到，但沒有說不可以用等語（原審卷第57頁背面），然
      其所指之時間地點係九十六年間，在臺北縣中和市○○路
      126巷1弄2號3樓，與起訴書所指之九十七年間，於臺北縣
      中和市○○街103巷3 弄13之1號等情，基本犯罪之時間地
      點，均不相同，當屬兩回事，難認有關景平路部份，業已
      起訴，尚非本院所得審酌，即不得以之佐證本件起訴事實
      。此部份應由檢察官另行依法處理，附此敘明。
綜上，公訴人所提證據，尚有合理懷疑空間，不足以形成有罪之
心証，且查無何積極確切證據，足證被告有此部分犯行，既不能
證明被告犯罪，依首開說明，即應諭知無罪。
四、原審就此部分為有罪之諭知，尚有未洽，被告上訴指摘及此
    ，難謂為無理由，自應由本院將此部份撤銷，為無罪之諭知
    。
據上論斷，應依事訴訟法第369條第1項前段、第364條、第301條
第1項，判決如主文。
本案經檢察官吳春麗到庭執行職務。
中    華    民    國    99    年    7     月    28    日
                  刑事第十八庭審判長法  官  吳鴻章
                                    法  官  汪梅芬
                                    法  官  周政達
以上正本證明與原本無異。
如不服本判決，應於收受送達後10日內向本院提出上訴書狀，其
未敘述上訴之理由者並得於提起上訴後10日內向本院補提理由書
（均須按他造當事人之人數附繕本）「切勿逕送上級法院」。
                                    書記官  廖純瑜
中    華    民    國    99    年    7     月    28    日

司法院資訊處製作；財團法人民間司法改革基金會備份。
